臺灣臺南地方法院民事裁定
                                   101年度消債更字第98號
聲請人  陳加鈴


上列聲請人依消費者債務清理條例，聲請更生事件，本院裁定如
下：
    主    文
聲請駁回。
聲請費用由聲請人負擔。
    理    由
一、本件聲請意旨略以：聲請人即債務人甲○○現任職於○○○○股份
    有限公司。聲請人雖曾於民國95年11月依照中華民國銀行公
    會會員辦理消費金融案件無擔保債務協商機制，與最大債權
    銀行中國信託銀行成立協商【分80期，利率4.88％，月付新
    臺幣（下同）29,310元】。然聲請人每月收入僅3萬餘元， 
    當時需要扶養雙親及自己生活費用支出後，僅有大約18,000
    元之還款能力，實無法負擔月繳29,310元之協商還款金額；
    聲請人請求銀行給予更優惠的還款方案，但銀行不同意，要
    求聲請人必須接受其無法負擔之方案，否則就回到原點繼續
    繳最低應繳每月5萬元以上， 且利息為20％計算，無路可走
    之際聲請人只得接受該方案。聲請人無奈向朋友借錢來繳納
    銀行協商款，但因遲遲無法歸還，導致朋友也不願意繼續借
    錢予聲請人，聲請人在無法籌措到金錢狀態下，故而毀諾。
    實有不可歸責於己致履行上開協商內容顯有重大困難之事由
    ，且無擔保或無優先權之債務總額1,157,063元，未逾1,200
    萬元，復未經法院裁定開始清算程序或宣告破產，爰依法向
    本院聲請更生等語。
二、按消費者債務清理條例之所以賦予債務人得選擇以重建型之
    更生程序或清算型之清算程序清理其債務，係欲藉以妥適調
    整債務人與債權人及其他利害關係人間之權利義務關係，保
    障債權人獲得公平受償，並謀求消費者經濟生活之更生及社
    會經濟之健全發展；惟若債務人履行債務並無困難，僅係為
    圖謀減免債務，而不為債務之履行，自有違債權契約為誠信
    契約之本旨；又在債務人已積欠債權人債務之情形下，如債
    權人已提出得分期清償之債務清償方案，而債務人在得維持
    基本生活條件之情形下，並非無法履行該債務清償方案，卻
    仍圖如往常般之消費行為，自難認已不能清償債務或有不能
    清償之虞，自不應賦予債務人得依消費者債務清理條例聲請
    更生或清算程序清理其債務。
三、聲請人前揭主張，業據提出財產及收入狀況說明書、債權人
    清冊、協議書暨無擔保債務還款計劃、財團法人金融聯合徵
    信中心當事人查詢個人資料（信用報告）回覆書、財政部臺
    灣省南區國稅局99、100年度綜合所得稅 各類所得資料清單
    等件為憑，惟查：
（一）聲請人於消費者債務清理條例施行前，曾依金融主管機關
      協調成立之中華民國銀行公會會員，辦理消費金融案件無
      擔保債務協商機制與金融機構進行協商，嗣與各債權銀行
      就無擔保債務協商成立，約定自95年11月起，分80期，利
      率4.88％，每月償還29,310元乙節，有協議書暨無擔保債
      務還款計畫附卷可按。
（二）嗣聲請人於97年8月間 陸續與各債權銀行成立個別協商一
      致性方案，協商內容為「分134期，利率3％」，以聲請人
      總債務計算每月共需支付15,963元，此有個別協商一致性
      方案協議書在卷可憑。聲請人既已同意該協商條件並已簽
      署，自應本於誠實信賴原則，按其能力妥適調整聲請人與
      債權人及其他利害關係人間之權利義務關係，而本院審酌
      聲請人為更生或清算之准否，自應以該新方案為判斷是否
      符合消費者債務清理條例聲請更生規定之基礎。是本院逕
      依上開協商還款條件計算，聲請人每月應支付之分期款為
      15,963元。
（三）聲請人每月得用以清償債務之金額明細如下：
    ⒈收入明細：聲請人稱每月平均收入約3萬餘元， 本院依職
      權調閱聲請人99至100年度 稅務電子閘門財產所得調件明
      細表所示，聲請人於99及100年度給付總額分別為482,394
      元、401,016元，則聲請人平均每月收入約36,809元【（0
      00,394＋401,016）24＝36,809，小數點以下4捨5入】，故
      本院審認聲請人每月收入以36,809元計算為適當。
    ⒉必要支出明細如下：
      ⑴參酌行政院內政部所公告100年度 臺灣省低收入戶最低
        生活費用每人每月為10,244元，該生活費標準係按照政
        府最近一年平均每人消費支出（包括食品費、衣著鞋襪
        費、房租水電費、家居管理費、醫療保健費、交通通訊
        費、娛樂教育費及雜項支出）百分之60訂定，有內政部
        頒布歷年最低生活費一覽表可憑。是認聲請人每月必要
        生活費用，依上開標準以每月10,244元計算為適當。從
        而，該最低生活費用既已包含食、衣、住、行等費用在
        內，尚不得再另計房租等費用。
      ⑵按父母對於未成年之子女，有保護及教養之權利義務；
        其扶養程度應按受扶養權利者之需要與負扶養義務者之
        經濟能力及身分定之，觀之民法第1084條第2項、第000
        0條定有明文； 次按未成年子女部分既係依附於父母提
        供之住所共同生活，且其日常生活較為單純，是其基本
        生活費用當與成人之基本生活費用不同（如房租費、家
        居管理費、通訊費等費用即非未成年子女基本生活所需
        費用）。聲請人主張其每月須扶養未成年子女○○○（1歲
        ），並提出戶籍謄本為憑， 依上揭法條意旨，經本院
        審酌聲請人之女○○○為未成年人，確有應受聲請人扶養
        之必要。是聲請人自陳每月扶養未成年子女之扶養費為
        4,000元，經本院審酌尚屬允當，是予採認。
      ⑶又聲請人自承父母親與其弟弟妹妹同財共居，此有聲請
        人提出之戶藉謄本在卷可參，而家人共同生活，無論在
        食、衣、住、行及其他雜項支出，因團體互相使用分散
        開銷之作用，可節省支出，是上述內政部所公布平均每
        人每月消費支出，其中所包括房租水電費、家居管理費
        、交通通訊費、娛樂及雜項等支出乃共享共用，自毋須
        每1口人均列計，是認每1戶家庭之消費支出，除家長外
        之家屬部分， 則應以100年度綜合所得稅扶養親屬每人
        免稅額82,000元計算，方屬合理。查聲請人另有弟弟及
        妹妹共4人， 是聲請人父母親之扶養費用應由聲請人與
        其弟弟、妹妹共同分擔。據此，本院審認聲請人每月扶
        養父母親之支出應以2,760元（計算式：6,900元52＝2
        ,760元）為適當。
      ⑷合計：17,004元【計算式：10,244元（聲請人每月生活
        費用）＋4,000元 （聲請人每月支出未成年子女之扶養
        費）＋2,760元 （聲請人每月支出父母親之扶養費）＝17
        ,004元】。
    ⒊結算：聲請人每月收入為36,809元，扣除其必要生活支出1
      7,004元後，其每月得用以支付債務之金額為19,805元。
（三）聲請人之資產：依聲請人提出之財產歸屬資料清單及本院
      職權調閱聲請人99至100年度 稅務電子閘門財產所得調件
      明細表所示，聲請人名下僅有投資1筆，價值19,170元。
（四）綜上，聲請人每月得用以支付債務之金額為19,805元，依
      各債權人所提出之個別協商一致性方案計算，聲請人每月
      需清償全部債權銀行協商款總額為15,963元（以下簡稱系
      爭債務清償方案），已如上述，是認聲請人應有能力按期
      履行系爭債務清償方案，並維持基本生活開支。從而，聲
      請人主張其不能清償債務或有不能清償之虞云云，不足採
      信。
（五）至於聲請人另遭債權銀行扣薪三分之一，致無法負擔協商
      還款方案乙節。查聲請人若與最大債權銀行成立協商，則
      依銀行公會97年7月18日 之決議第21頁第6項第1款規定：
      「已進行扣薪之案件仍應納入協商，執行扣薪之債權人自
      最大債權金融機構 『簽約完成日』起5個營業日內停止扣薪
      作業……」，依上開銀行公會決議，聲請人與最大債權金融
      機構成立協商後，其他債權銀行亦會聲請停止執行扣薪，
      是聲請人執遭扣薪乙事而主張無力清償，難謂有據，併此
      敘明。
四、末按債務人需有不能清償債務或有不能清償之虞者，始得依
    消費者債務清理條例聲請更生程序清理其債務，消費者債務
    清理條例第3條定有明文。 本件聲請人既非不能清償債務或
    有不能清償之虞，則其所為本件更生之聲請，於法無據，不
    應准許。
五、依消費者債務清理條例第15條，民事訴訟法第95條、第78條
    裁定如主文。
中　　華　　民　　國　 101　　年　　11　　月　　26　　日
                          臺灣臺南地方法院民事第三庭
                                法  官  王 獻 楠
上為正本，係照原本作成。
如不服本裁定，應於裁定送達後10日內向本院提出抗告狀（須附
具繕本），並應繳納抗告費新臺幣1,000元。
中　　華　　民　　國　 101　　年　　11　　月　　26　　日
                                書記官  李 鎧 安